臺灣嘉義地方法院交通事件裁定　　 96年度交聲更(一)字第2號
原處分機關　交通部公路總局臺中區監理所
異　議　人　乙○○
即受處分人
上列受處分人因違反道路交通管理處罰條例案件，對於原處分機
關即交通部公路總局台中區監理所於民國95年7月10日所為之處
分（原處分案號：中監違字第裁60-L00000000號）聲明異議，本
院於95年9月29日以95年度交聲字第178號裁定後，受處分人提起
抗告，經臺灣高等法院臺南分院於95年12月29日以95年度交抗字
第224號撤銷原裁定，並發回本院更為審理，本院裁定如下：
      主  文
原處分撤銷。
乙○○不罰。
      理  由
一、按汽車駕駛人轉彎時，不依標誌、標線、號誌指示，處新臺
    幣6百元以上1千8百元以下罰鍰，道路交通管理處罰條例第
    48條第1項第2款固有明文。惟依同條例第89條之規定，法院
    受理有關交通事件，準用刑事訴訟法之規定，則依刑事訴訟
    法第154條第2項之規定，犯罪事實應依證據認定之，無證據
    不得認定犯罪事實。是以事實之認定，應憑證據，如未能發
    現相當證據，或證據不足以證明，自不能以推測或擬制之方
    法，以為裁判之基礎，合先敘明。
二、原處分意旨略以：異議人即受處分人乙○○於民國95年5 月
    16日15時35分許，駕駛車牌號碼C3-1820號自用小客車，在
    台一線與台82線口（下稱案發路口），因未依號誌指示轉彎
    之違規事實，經嘉義縣警察局水上分局員警當場舉發，受處
    分人於限期內到案，經向原舉發機關查證違規屬實，原處分
    機關遂於95年7月10日作成原處分，以異議人違反道路交通
    管理處罰條例第48條第1項第2款規定，裁處罰鍰新臺幣（下
    同）6百元，於法並無不合等語。
三、異議意旨略以：異議人係於上開時點自新營往嘉義市由南往
    北方向行駛，行經案發路口，車行至東西向快速路橋南方之
    號誌時，號誌為綠燈，異議人乃繼續前進，待穿越快速路橋
    下，前方（即快速路橋北方）之號誌燈突然轉變為黃燈，異
    議人乃加速通過，並無闖越黃燈或紅燈之情事。詎竟遭在前
    方約50公尺路旁臨檢之員警甲○○攔下，康警員並未告知異
    議人有何違規事實，經異議人跟康警員理論後，康警員乃告
    訴異議人要寫最便宜的（即以處罰較輕之違規項目告發）。
    惟異議人當日係駕車由南往北回嘉義，並無舉發單所載未依
    號誌指示轉彎之違規，警員所告發之違規事由與事實不符，
    因而聲明異議，請求為適法之裁定等語。
四、經查：
(一)異議人陳稱其案發當日係從新營往嘉義方向行駛，核與證人
    即告發異議人違規之員警甲○○於抗告法院審理時證稱：「
    ... 抗告人當天在台一線及台82線路口，他是由南往北，當
    時我們有三人在服勤，抗告人駕駛自小客車由南往北行駛，
    .... 」，以及於本院審理時證稱：「.... 異議人是南向北
    ... 」等語相符，足證異議人行進之方向，確實是自新營往
    嘉義方向，沿台一線南往北方向行駛。
(二)案發路口於案發當時設有兩座號誌燈，第一座號誌燈係位於
    東西向快速道路南方，為3 時相行車管制號誌，第二座號誌
    燈則係設置於已穿越快速道路橋下後，在快速道路橋北方之
    位置，為4 時相行車管制號誌，有異議人提出之現場照片12
    幀，以及嘉義縣警察局水上分局95年6 月20日嘉水警五字第
    0950082316號函在卷足憑。證人甲○○於本院及前審審理中
    均曾明確證稱其當日舉發異議人違規，是認定異議人違反第
    一座號誌（見本院卷第12頁、95年度交聲字第178 號卷第31
    頁）。參以其於抗告法院審理時曾證稱: 「發現抗告人在第
    一個號誌燈還未到停止線之前就已經亮黃燈，她到橋下第二
    個號誌燈她有停下，然後又繼續前進。第一座號誌燈位於高
    架橋南邊，第二座號誌燈位於橋下，兩個號誌燈不串聯，因
    為第一座是三時相，第二座是四時相，當時我人站在距離第
    一座號誌燈往北五十公尺路邊，第一座與第二座號誌燈相距
    約十公尺，當時我是以抗告人未依號誌指示行駛逕行舉發，
    我是寫未依號誌指示轉彎。... 」等語，足認異議人案發當
    日係由南向北直行，並先後通過分別位於南北方向之第一及
    第二座號誌燈，並無轉彎行進之情至明。
(三)然查，本件嘉縣警交字第L00000000 號舉發違反道路交通管
    理事件通知單，其記載之違規事由為: 「未依號誌指示『轉
    彎』」，前揭嘉義縣警察局水上分局95年6 月20日覆原處分
    機關之函說明第二項亦載稱: 「本分局員警於單記之時間、
    地點，執行交通稽查勤務時，發現張君駕駛C3-1820 號自小
    客車，沿台一線由南向北行駛，時值該路口之行車管制號誌
    為箭頭指示號誌，即予以攔檢，第1座號誌燈為3時相行車管
    制號誌，再往前第2座號誌燈為4時相行車管制號誌，當第2
    座4時相行車管制號誌顯示箭頭綠燈直行及左轉之指示方向
    時，第1座3時相行車管制號誌即顯示紅燈，其未依號誌指示
    『轉彎』之違規行為屬實，遂依道路交通管理處罰條例相關
    條文摯單舉發，尚無不當」等語，要與事實不符。從而，原
    處分機關依據前開舉發通知單及嘉義縣警察局水上分局函，
    引用道路交通管理處罰條例第48條第1項第2款處異議人罰鍰
    新臺幣6百元，即有違誤。
(四)證人甲○○雖於本院審理中復證稱異議人案發當日係闖紅燈
    ，然依證人所述，其判斷異議人闖紅燈，僅係根據對向號誌
    燈號，以及當時案發路口由西向北之車輛已在行駛。惟證人
    於抗告法院審理中曾明確證稱：「發現抗告人在第一個號誌
    燈還未到停止線之前就已經亮黃燈，她到橋下第二個號誌燈
    她有停下」、「原本是要舉發闖紅燈，但是同事說這樣比較
    勉強，所以才改未依號誌燈指示轉彎」。是證人之證述前後
    已有矛盾，揆諸首揭說明，自難遽以憑採而為對異議人不利
    之認定。
五、綜上，原處分機關認為異議人涉有「不依標誌標號線指示」
    之違規，難認允當，本件異議為有理由，應由本院將原處分
    撤銷，並為異議人不罰之諭知。
據上論斷，應依道路交通管理處罰條例第87條第2項、道路交通
案件處理辦法第20條前段，裁定如主文。
中　　華　　民　　國　　96　　年　　4 　　月　　30　　日
                     交通法庭  法　官　陳  蒨  儀
上列正本證明與原本無異。
如不服本裁定，應於裁定送達後5日內向本院提出抗告狀（應附
繕本）。
中　　華　　民　　國　　96　　年　　5 　　月　　1 　　日
                               書記官  楊  國  色
